最高法院刑事裁定　　　　　　　　　 111年度台抗字第1092號
抗　告　人　廖庭翊




上列抗告人因違反毒品危害防制條例等罪案件，不服臺灣高等法
院中華民國111 年6 月28日定其應執行刑之裁定（111 年度聲字
第1720號），提起抗告，本院裁定如下：
    主  文 
抗告駁回。 
    理  由
一、抗告人廖庭翊抗告意旨略稱：抗告人所犯如原裁定附表（下
    稱附表）編號1 、2 所示各罪，經臺灣新北地方法院以 108
    年度審訴字第683 號刑事判決，分別判處有期徒刑7 月及 5
    月，嗣經該院定其應執行刑為有期徒刑10月，已執行完畢；
    另附表編號3 至5 所示之罪，則經本院以111 年度台上字第
    120 號判決駁回上訴，維持原審法院所處之刑有期徒刑7 年
    6月、7年6月及7年7月，及所定其應執行刑有期徒刑8年；此
    外，抗告人另有他案（按係原審法院109 年度上訴字第4405
    號，分別經判處有期徒刑8月及3月〈此罪不得上訴第三審〉
    ）經本院110 年度台上字第5289號判決駁回上訴確定。祇因
    本件定刑之結果關涉抗告人行刑累進處遇、責任分數、進級
    、報假釋等事至鉅，爰請就已執行完畢部分不合併定刑，另
    就前揭本院2 案部分合併定應執行刑，俾維護抗告人之權益
    ，為此提起抗告云云。
二、惟按裁判確定前犯數罪者，併合處罰之；數罪併罰，有二裁
    判以上者，依刑法第51條之規定，定其應執行之刑，刑法第
    50條第1 項前段、第53條分別定有明文；又數罪併罰，分別
    宣告多數有期徒刑者，於各刑中之最長期以上，各刑合併之
    刑期以下，定其刑期，但不得逾30年，同法第51條第5 款亦
    定有明文。至定應執行刑，係對犯罪行為人及其所犯各罪之
    總檢視，其裁量權之行使，應兼衡罪責相當及特別預防之刑
    罰目的，具體審酌行為人所犯各罪反應出之人格、犯罪傾向
    ，並審酌整體犯罪過程之各罪關係（例如各行為彼此間之關
    聯性《數罪間時間、空間、法益之異同性》、所侵害法益之
    專屬性或同一性、數罪對法益侵害之加重效應）等情狀綜合
    判斷，倘裁量結果未逾法定範圍，且符合上開罪責相當原則
    之法規範目的，而無濫權情形者，自無違法可言。且其各罪
    中之一罪在形式上已執行完畢者，仍應依法聲請法院裁定定
    應執行刑，該已執行部分，係檢察官於指揮執行時如何扣除
    之問題，不能認其不符數罪併罰要件而不得聲請定應執行刑
    。再者，刑法第50條第1 項前段所稱「裁判確定前犯數罪者
    ，併合處罰之」，其中所稱「裁判確定」之「裁判」，係指
    所犯數罪中判決確定日期最早之裁判而言，該裁判之確定日
    期並為數罪併合處罰之基準日，必須其他數罪之犯罪日期均
    在該基準日之前，始得合併定其應執行之刑。
三、本件原裁定以抗告人因違反毒品危害防制條例等罪，分別經
    臺灣新北地方法院及原審法院判處如附表所示之刑，均經確
    定在案，有各該判決書及臺灣高等法院被告前案紀錄表附卷
    可稽。各罪間雖有得易科罰金與不得易科罰金之罪，查抗告
    人因犯如附表各編號所示5 罪，先後經臺灣新北地方法院及
    原審法院先後判處如附表所示之刑，均經分別確定在案；而
    抗告人所犯如附表編號2 所示之罪，係得易科罰金之罪，如
    附表編號1 、3 至5 所示之罪，均係不得易科罰金之罪，合
    於刑法第50條第1 項但書第1 款情形，依刑法第50條第2 項
    規定，須經受刑人請求檢察官聲請定應執行刑，始得依同法
    第51條規定定之。茲檢察官經抗告人請求就附表所示各罪合
    併定其應執行之刑，有「定刑聲請切結書」在卷可稽（見原
    審卷第13頁），原審法院審核認聲請為正當，爰審酌附表編
    號1所示為施用第一級毒品罪，附表編號2所示為施用第二級
    毒品罪，與附表編號3至5所示販賣第一級毒品罪，罪質均不
    同，行為態樣、手段、動機迥異，除施用第一級毒品、施用
    第二級毒品，戕害自身之餘，犯罪之不法惡性已升高至販賣
    第一級毒品，整體犯罪歷程已顯現其法治觀念已有偏差，顯
    見其輕忽法律，未深切悔改其犯行，自不宜給予過度之刑罰
    優惠，並考量抗告人犯罪情節、行為次數及刑法量刑公平正
    義理念之內部限制、抗告人經原審法院函詢後表示無意見（
    見原審卷第93頁），復權衡抗告人之責任與整體刑法目的及
    相關刑事政策，定其應執行之刑為8年6月有期徒刑（至已執
    行部分，自不能重複執行，應由檢察官於指揮執行時扣除之
    ）等旨。
四、經核原裁定審酌上情，所定前述應執行刑，並無逾越法律規
    定之審酌內部性界限（即前述各罪所定應執行刑之總和8 年
    10月）及外部性界限（即前述各罪宣告刑之總和23年7 月）
    ，以及恤刑之目的，係法院裁量職權之適法行使，於法並無
    不合。
五、綜上說明，抗告意旨並未針對原裁定有何違法或不當，為具
    體指摘；又附表編號1 、2 所示之罪，其所處之刑，縱使已
    執行完畢，揆諸首開說明，亦僅生將來檢察官執行時應如何
    扣除之問題，原審就該罪併予定其應執行刑，於法尚無違誤
    。抗告意旨請求剔除已執行部分云云，係出以個人主觀之說
    詞，其抗告為無理由，應予駁回。又抗告意旨另稱經本院11
    0 年度台上字第5289號判決駁回確定之他案（即原審法院10
    9 年度上訴字第4405號違反毒品危害防制條例案件，其犯罪
    日期（即持有毒品期間民國108 年12月16日前某日至同年月
    30日）係在本件定應執行刑之基準日（即附表編號1、2判決
    確定日108年6月26日）後所犯，難認已合於刑法第50條裁判
    確定前犯數罪之要件，無從與附表所示各罪合併定應執行刑
    （此主張亦與定刑聲請切結書相違）；原裁定既無應予撤銷
    更為裁定之事由，抗告意旨另請本院重定其應執行刑乙節，
    亦屬無據。
據上論結，應依刑事訴訟法第412條，裁定如主文。
中    華    民    國   111    年    8     月    25    日
                  刑事第二庭審判長法  官  林  勤  純  
                                  法  官  王  梅  英  
                                  法  官  莊  松  泉  
                                  法  官  吳  秋  宏  
                                  法  官  李  釱  任  
本件正本證明與原本無異
                                  書記官
中    華    民    國   111    年    8     月    30    日